【裁判字號】    95,交聲,341
【裁判日期】    950530
【裁判案由】    交管條例聲異
【裁判全文】
臺灣板橋地方法院交通事件裁定    95年度交聲字第341號
原處分機關  交通部公路總局臺北區監理所
異  議  人
即受處分人  乙○○
上列異議人因違反道路交通管理處罰條例案件，對於交通部公路
總局臺北區監理所於民國九十五年二月十七日所為之北監營裁字
第裁四Ｏ－ＡＣＶ三Ｏ九二一四號裁決（原舉發違反道路交通管
理事件通知單：北市警交大字ＡＣＶ三Ｏ九二一四號）聲明異議
，本院裁定如下：
    主  文
異議駁回。
    理  由
一、原處分意旨略以：異議人駕駛二Ｄ－四六七號營業一般小客
    車（汽車所有人：大冀交通有限公司），於民國九十三年十
    一月二十六日二十三時四十一分許，在臺北市○○路、文昌
    路口交叉處，因「闖紅燈（西向東）」違規，嗣經原舉發機
    關臺北市政府警察局士林分局文林派出所執勤警員當場攔停
    掣單舉發，異議人拒簽而僅收受通知單，嗣經移送原處分機
    關即交通部公路局總局臺北區○○○○○道路交通管理處罰
    條例第五十三條第一項「駕車行經有燈光號誌管制之交岔路
    口闖紅燈」之規定，於九十五年二月十七日以北監營裁字第
    裁四Ｏ－ＡＣＶ三Ｏ九二一四號裁決書裁處罰鍰新臺幣（下
    同）五千四百元，並依同條例第六十三條第一項記違規點數
    三點等語。
二、異議意旨略以：伊當時駕駛二Ｄ－四六七號營業一般小客車
    ，從臺北市○○區○○路由西向東行，左轉至文林路時，遭
    士林文林派出所警員攔停開單，該警員表示伊在文昌路和中
    正路口闖紅燈，而尾隨至文林橋上將伊攔下。當時伊有向警
    員說明是伊之行進方向是綠燈，且又距離中正路與文昌路已
    有一段距離，才攔車告發，實有不服，所以當時才未簽收紅
    單。待伊於九十五年一月十九日要辦理駕照審驗時發現，經
    辦理申訴後，竟收到士林分局回函理由，被改變為執勤員警
    在中正路與文林路口發現，經警員當場攔停闖紅燈，並經駕
    駛人當場簽收無誤，實有不服。特此聲明異議，請求撤銷云
    云。
三、按汽車駕駛人，行經有燈光號誌管制之交岔路口闖紅燈者，
    處新臺幣（下同）一千八百元以上五千四百元以下罰鍰，道
    路交通管理處罰條例第五十三條定有明文。又汽車駕駛人違
    反本條例第五十三條規定者，除依原條款處罰鍰外，並予記
    違規點數三點，同條例第六十三條第一項第三款亦有明定。
    次按行為人有違反道路交通管理處罰條例而經當場舉發之情
    形者，被查獲之駕駛人或行為人為受處分人時，應將該通知
    單填記後交付該行為人簽名或蓋章收受之；拒絕簽章者，並
    記明其事由，視為已收受，違反道路交通管理事件統一裁罰
    基準及處理細則第十一條第一項第一款已有規定。
四、經查：
    (1)本件異議人於前揭時、地駕駛二Ｄ－四六七號營業一般小
      客車搭載乘客，自臺北市○○區○○路西往東方向行駛，
      沿途經過文昌路交岔路口、中正路三Ｏ五巷路口並在文林
      路路口左轉，往士林橋方向行駛至士林橋上，經警攔停並
      當場掣單舉發其闖紅燈違規，而異議人拒絕簽章收受，員
      警乃請異議人出示行、駕照，並告知其違規事由，於舉發
      通知單上記明「拒簽收」等情，業據證人即本件舉發警員
      甲○○到庭證述上開取締過程明確（九十五年三月二十七
      日訊問筆錄），並有卷附舉發通知單供佐，且異議人亦自
      承：證人所言我的行駛路線是正確的，警察當時有告訴我
      是在上述的路口闖紅燈，但我當時並沒有收下紅單等語，
      則異議人既拒絕在舉發通知單上簽章，經員警記明其事由
      ，依上開違反道路交通管理事件統一裁罰基準及處理細則
      第十一條第一項第一款之規定，即視為已收受，而此項「
      擬制收受」之法律效果，包括收受後應依指定時、地自動
      到案，及不自動到案者應接受裁罰等效果，自不待言。再
      者，燈光號誌之違反，其所需之舉證狀態稍縱即逝，除設
      有感應照相之路口外，事後無法還原現場狀態，職是，本
      件雖以目測舉發而無違規錄影帶或照片等證據資料另為佐
      證，然案發當時之現場值勤警員亦不失為可資證明之證人
      身分，該警員既已到庭具結證述如上，且衡諸該警員係依
      法執行公務，其與異議人並不認識，亦無任何嫌隙可言，
      當不至甘冒涉犯偽證罪之風險，蓄意構陷異議人。從而甲
      ○○警員上揭證言應可採信，堪認異議人確有上開之違規
      事實無訛。
    (2)異議人之行為係違反道路交通管理處罰條例第五十三條第
      一項「駕車行經有燈光號誌管制之交岔路口闖紅燈」之違
      規。再參諸違反道路交通管理事件統一裁罰標準表所示，
      駕駛小型車違反道路交通管理處罰條例第五十三條第一項
      ，若受處分人於逾越應到案期限三十日以上者，應裁罰鍰
      五千四百元，而本件舉發通知單上所載應到案日期為九十
      三年十二月十一日，依前開法條說明，無論受處分人事實
      上是否簽收上開通知單，受處分人拒絕簽章者即視為已收
      受，是異議人既已當場收受舉發通知單，當應於舉發通知
      單上之應到案日期前繳納罰鍰、到案聽候裁決或向處罰機
      關陳述意見，而異議人遲至九十五年一月二十三日始向原
      處分機關提出申訴，此有申訴書影本一紙附卷可稽；本件
      原處分機關即交通部公路總局臺北區監理所以異議人逾越
      應到案日期，逕依立法者於道路交通管理處罰條例第九十
      二條第三項授權行政機關訂定之違反道路交通管理事件統
      一裁罰標準表之規定，裁罰異議人最高額罰鍰五千四百元
      ，於法並無任何違誤或不當之處。
五、綜上所述，原處分機關依道路交通管理處罰條例第五十三條
    第一項款之規定，裁處罰鍰五千四百元，並依同條例第六十
    三條第一項第三款，記違規點數三點，核無違誤，量罰亦甚
    妥適，應予維持，本件異議人之異議為無理由，應予駁回。
據上論斷，應依道路交通案件處理辦法第十九條，裁定如主文。
中    華    民    國    95    年    5     月    30    日
                        交通法庭  法  官  王偉光
上列正本證明與原本無異。
如不服本裁定應於送達後5日內向本院提出抗告狀
                              ?  書記官  陳怡君
中    華    民    國    95    年    6     月    2     日


司法院資訊處製作；財團法人民間司法改革基金會備份。
